臺灣板橋地方法院刑事判決　　　　　　　 94年度易字第863號
公　訴　人　臺灣板橋地方法院檢察署檢察官
被　　　告　乙○○
　　　　　　　　　　（現另案於臺灣臺北監獄執行中）
　　　　　　丙○○
上列被告等因傷害等案件，經檢察官提起公訴（94年度偵字第
7095號），本院判決如下：
    主  文
乙○○傷害人之身體，累犯，處拘役肆拾日，如易科罰金，以參
佰元折算壹日。
丙○○無罪。
    事  實
一、乙○○前因搶奪案件，經臺灣士林地方法院以九十一年度訴
    緝字第十五號判處有期徒刑一年，其上訴後，由臺灣高等法
    院以九十一年度上訴字第一八四九號判決駁回上訴而確定，
    於民國九十二年十一月十七日縮短刑期執行完畢。詎猶不知
    悔改，其與甲○○係夫妻關係，雙方為家庭暴力防治法第三
    條第一款所稱之家庭成員，乙○○竟基於傷害之犯意，於九
    十四年一月一日晚間八時許，在甲○○位於臺北縣五股鄉○○路八十二號五樓之二租屋處，徒手毆打甲○○，致甲○○
    受有額頭、腰背、左上臂、兩足背、左下腿多處挫傷瘀血腫
    痛等傷害。嗣經甲○○報警處理，始查悉上情。
二、案經甲○○訴由臺北縣政府警察局蘆洲分局移送臺灣板橋地
    方法院檢察署檢察官偵查起訴。
    理  由
壹、被告乙○○部分：
一、上揭犯罪事實，業據被告乙○○於警詢、偵查及本院審理時
    均自白不諱，核與告訴人甲○○於警詢、偵查中指述曾於前
    揭時、地遭被告毆打之情節大致相符，復有被告不爭執證據
    能力且同意引為證據之榮元外科醫院診斷證明書一紙、診療
    紀錄單一份附卷可憑，足認被告乙○○上開自白與事實相符
    。從而本案事證明確，被告犯行堪予認定。
二、核被告乙○○所為，係犯刑法第二百七十七條第一項之傷害
    罪，亦屬家庭暴力防治法第二條第二項所稱之家庭暴力罪。
    被告乙○○前因搶奪案件，經臺灣士林地方法院以九十一年
    度訴緝字第十五號判處有期徒刑一年，其上訴後，由臺灣高
    等法院以九十一年度上訴字第一八四九號判決駁回上訴而確
    定，於九十二年十一月十七日縮短刑期執行完畢之事實，有
    臺灣高等法院被告全國前案紀錄表一份在卷可考，其受有期
    徒刑之執行完畢，五年內再犯本件有期徒刑以上之罪，為累
    犯，應依法加重其刑。檢察官雖認被告乙○○係持木棍毆擊
    甲○○，致甲○○受有如前所述之傷勢，惟其所憑信之證據
    ，僅有甲○○之單一指述；然查造成額頭、腰背、左上臂、
    兩足背、左下腿多處挫傷瘀血腫痛等傷勢之可能原因甚多，
    未必一定係遭棍棒毆打所致，且甲○○於案發當日並未立即
    報警前來處理，致其所稱之木棍未能當場扣案，故尚難認甲○○所稱被告係手持木棍毆人乙節為真實，起訴書此部分所
    載，容有未洽，應予更正。爰審酌被告犯罪之動機、目的、
    手段，及被害人所受傷勢尚非嚴重等一切情狀，量處如主文
    所示之刑，並諭知易科罰金之折算標準。
三、公訴意旨另以：被告乙○○基於恐嚇之概括犯意，先於九十
    三年十二月下旬某日，前往甲○○位於臺北縣五股鄉○○路
    八十二號五樓之二租屋處，在牆上留下「我會三天內殺死妳
    」、「我死也不會放過妳」與「甲○○我恨恨乙○○咒妳」
    等加害生命、身體之文字，恐嚇甲○○；復於九十四年一月
    一日於上開處所毆打甲○○時，同時口出「要讓妳死得很難
    看，然後見妳家人來看妳的死狀」等加害生命、身體之言語
    ，再次恐嚇甲○○，致生危害於安全，因認被告另涉犯刑法
    第三百零五條之恐嚇危害安全罪云云。然查：
  (一)按犯罪事實應依證據認定之，無證據不得認定其犯罪事實，
    刑事訴訟法第一百五十四條第二項定有明文。而犯罪事實之
    認定，應憑真實之證據，倘證據是否真實尚欠明確，自難以
    擬制推測之方法，為其判斷之基礎，最高法院著有五十三年
    臺上字第六五六號判例可資參照。又按被害人與一般證人不
    同，其與被告處於絕對相反之立場，其陳述之目的，在使被
    告受刑事訴追處罰，內容未必完全真實，證明力自較一般證
    人之陳述薄弱。故被害人縱立於證人地位而為指證及陳述，
    且其指證、陳述無瑕疵可指，仍不得作為有罪判決之唯一證
    據，應調查其他證據以察其是否與事實相符，亦即仍須有補
    強證據以擔保其指證、陳述之真實性，始得採為斷罪之依據
    （最高法院九十四年度臺上字第三三二六號判決意旨參考）
    。
  (二)檢察官認被告另涉犯恐嚇危害安全罪嫌，無非以告訴人甲○○之指述及卷附之恐嚇文字照片一張（見偵查卷第十二頁下
    方），為其論述之依據。訊據被告乙○○堅詞否認此部分犯
    行，辯稱：伊不知道上開住所牆上為何有這些文字，九十四
    年一月一日伊毆打甲○○時，並未同時對甲○○恫嚇：「要
    讓妳死得很難看，然後見妳家人來看妳的死狀」等語。
  (三)經查，上開恐嚇文字照片一張，僅能證明甲○○之住所牆上
    ，有「我會三天內殺死妳、我死也不會放過妳、甲○○我恨
    恨乙○○咒妳」字樣之事實，惟尚無法證明該等文字係何人
    所書寫，自非認定被告乙○○犯罪之適合證據。又查，甲○○於九十四年一月二日第一次警詢筆錄中，僅供陳：「因我
    朋友於（九十四年一月一日）十七時三十分許送晚餐給我，
    ... 大約二十分鐘後乙○○和他母親就來到房子外，並叫我
    開門，後就把我的朋友趕了出去，乙○○就隨手拿木棍猛擊
    我的身體各部位，造成我身上多處受傷，而他母親就守在門
    口不讓我出去。打完後乙○○就用他身上所流的血在牆壁上
    寫上『三天內把妳殺死』以及他的簽名等字讓我內心感到害
    怕。」等情（見偵查卷第八頁），並未提及被告乙○○當日
    在毆打伊時，有何同時口出恐嚇言語之犯行，且牆壁上之恐
    嚇文字，乃被告乙○○於九十四年一月一日毆打伊後才寫下
    ；然甲○○嗣於九十四年二月四日第二次警詢中，卻改稱：
    牆上所寫文字，是被告乙○○在打伊的前幾日，趁伊不在家
    時，自己開鎖進入屋內，在牆上用其身上所流的血寫的，九
    十四年一月一日被告乙○○毆打伊時，有同時出言恐嚇云云
    （見偵查卷第十頁）；復於九十四年六月八日偵查中陳稱：
    牆上的文字是很早之前就寫在牆壁的云云（見偵查卷第三十
    七頁），關於牆上恐嚇文字究係何時所留下，以及九十四年
    一月一日被告乙○○毆打甲○○時，有無同時出言恫赫等節
    ，告訴人甲○○之指述顯然前後不一；其究竟有無親眼目睹
    被告乙○○在上址牆壁上留字恐嚇，亦不明確；況證人甲○○於審理時，經本院依法傳喚、拘提均未到庭，自不得單以
    甲○○前揭片面、有瑕疵之指述，即逕為不利於被告乙○○
    之認定。
  (四)此外復查無其他積極證據足認被告乙○○有何檢察官所指之
    恐嚇犯行，惟檢察官認此部分與前揭論罪科刑之普通傷害罪
    間，有想像競合犯之裁判上一罪關係，爰不另為無罪之諭知
    ，附此敘明。
貳、被告丙○○部分：
一、公訴意旨復以：被告丙○○於九十四年一月一日晚間八時許
    ，陪同被告乙○○前往甲○○上開住處，二人基於傷害之犯
    意聯絡，由被告乙○○持木棍，被告丙○○則在上址門口攔
    阻甲○○並持按摩棒，共同毆擊傷害甲○○，致甲○○受有
    如前所述之傷害，因認被告丙○○亦涉犯刑法第二百七十七
    條第一項之普通傷害罪云云。
二、檢察官認被告丙○○涉犯傷害罪嫌，無非以告訴人甲○○之
    指述，及卷附之乙種診斷證明書一紙（見偵查卷第二十九頁
    ），為其論述之依據。訊據被告丙○○則堅詞否認犯罪，辯
    稱：當日乙○○出手打甲○○時，伊趕緊將乙○○拉開，伊
    並未出手毆打甲○○等語。
三、經查：
  (一)告訴人甲○○於九十四年一月二日第一次警詢時，僅稱被告
    丙○○係站在門口擋住伊，並未提及被告丙○○有出手毆打
    伊之情節，業如前述；其嗣於第二次警詢時，則改稱：「..
    . 不知是何因，乙○○和其母親丙○○先將我的二位朋友趕
    走，然後不知是何人按住我的頭，乙○○就拿起其隨身帶進
    來的一支木棍不停地往我身上、眼睛、手臂、腳部、胸口以
    及後腦重擊，致我身上受傷多處。在乙○○毆打我的同時，
    其母親丙○○守在門口不讓我出去。」及「當日乙○○有動
    手外，乙○○母親丙○○也有拿一支疑似拍打按摩背部之按
    摩器打我。」云云；告訴人甲○○再於偵查中陳稱：「（告
    銘《指乙○○》、雲《指丙○○》在九十四年一月一日晚間
    八時傷害妳？）對，銘拿棍子打我全身、被告，雲也有傷害
    我，她拿一種新型的按摩棒打我，銘把我壓在床上，我也沒
    有注意看到雲打我哪邊，只覺得他們是亂打，雲壓我的頭，
    銘用棍子打我背後，把我壓在床上打。」、「（雲又壓妳的
    頭、又拿按摩棒打妳？）對，雲人在床上壓住我的頭，讓銘
    打我，但是我也有看到雲一起拿著棍子打我，後來我昏過去
    。」云云。被告乙○○毆打甲○○時，被告丙○○究竟係擋
    在門口防止甲○○離去？亦或在床上壓制甲○○供被告乙○○毆打？又或者同時以器械毆打甲○○？關於此一重要爭點
    ，告訴人甲○○之指述顯然前後出入甚大，自屬重大瑕疵而
    難遽以採信。
  (二)再者，被告乙○○因胸部挫傷合併左側二、三、四、六支肋
    骨骨折及左側血氣胸，於九十三年十一月三十日住院接受左
    側胸管引流手術，九十三年十二月六日出院之事實，有乙○○之乙種診斷證明書一紙附卷可證。然被告乙○○接受上開
    手術之日期，距離其毆打甲○○之九十四年一月一日，已相
    隔將近一個月，且觀諸甲○○所受傷勢，均為挫傷瘀血腫痛
    之皮肉傷，傷勢並非嚴重，而被告乙○○當時係因目睹甲○○與異性同處一室，一時衝動始毆打甲○○，此節業據被告
    乙○○於本院審理時供陳明確，以被告乙○○正值青壯，且
    受刺激而犯案之動機以觀，其獨力造成甲○○多處挫傷瘀血
    腫痛之皮肉傷害，衡情並非絕無可能，不能將此等有利於被
    告丙○○之合理情況逕予排除，故檢察官以被告乙○○之診
    斷證明書，推論被告乙○○無能力獨自造成甲○○受傷之結
    果，而認被告丙○○係持按摩棒參與傷害甲○○之犯行云云
    ，亦嫌速斷。
四、檢察官所舉證據，均尚不足以證明被告丙○○曾出手毆打甲○○，此外復查無其他積極證據足認被告丙○○有檢察官所
    指之傷害犯行，不能證明被告丙○○犯罪，依法即應諭知被
    告丙○○無罪之判決。
據上論斷，應依刑事訴訟法第二百九十九條第一項前段、第三百
零一條第一項，刑法第二百七十七條第一項、第四十七條、第四
十一條第一項前段，罰金罰鍰提高標準條例第一條前段、第二條
，判決如主文。
本案由檢察官朱立豪提起公訴，經檢察官溫祖德到庭執行職務。
中　　華　　民　　國　　94　　年　　12　　月　　27　　日
                  刑事第九庭    審判長法  官  樊季康
                                      法  官  張筱琪
                                      法  官  劉元斐
上列正本證明與原本無異。
檢察官、被告乙○○如不服本判決，應於判決送達後十日內向本
院提出上訴書狀 (應附繕本)， 上訴於臺灣高等法院。
被告丙○○不得上訴。
                                      書記官  郭玉芬
中　　華　　民　　國　　94　　年　　12　　月　　27　　日
附錄本案論罪科刑所引法條：
刑法第二百七十七條：
傷害人之身體或健康者，處三年以下有期徒刑、拘役或一千元以
下罰金。
犯前項之罪因而致人於死者，處無期徒刑或七年以上有期徒刑；
致重傷者，處三年以上十年以下有期徒刑。
